【裁判字號】    99,輔宣,3
【裁判日期】    990609
【裁判案由】    聲請輔助宣告等
【裁判全文】
臺灣高雄地方法院民事裁定               99年度輔宣字第3號
聲  請  人  甲○○
            乙○○
上列聲請人聲請輔助宣告事件，本院裁定如下：
    主  文
宣告丙○○（女，民國○○年○ 月○ 日生，身分證統一編號：Ｚ000
000000號）為受監護宣告之人。
選定乙○○（女，民國○○年○ 月○○日生，身分證統一編號：Ｚ000
000000號）為受監護宣告人丙○○之監護人。
指定甲○○（男，民國○○年○○月○○日生，身分證統一編號：Ｚ000
000000號）為會同開具財產清冊之人。
聲請程序費用由受監護宣告人丙○○負擔。
    理  由
一、按法院對於輔助宣告之聲請，認有監護之必要者，應向聲請
    人曉諭變更為監護宣告之聲請，不為變更者，應駁回其聲請
    ，民事訴訟法第624條之8定有明文。查本件經本院委請行政
    院國軍退除役官兵輔導委員會高雄榮民總醫院（下稱高雄榮
    民總醫院）對應受監護宣告人丙○○進行鑑定後，因鑑定人
    認丙○○顯無為意思之能力，因而建議丙○○應為監護宣告
    ，聲請人遂於民國99年5 月12日以言詞向本院請求將本件輔
    助宣告事件，變更為聲請監護宣告事件，參諸上開規定，除
    聲請人上揭所為之聲明變更為法之所許外，本件並應改依監
    護宣告之相關程序進行審理，先予敘明。
二、本件聲請意旨略以：聲請人甲○○、乙○○為丙○○之長男
    、次女，丙○○於99年2月24日因巴金森氏症、第五期合併
    失智症，已不能為意思表示，或不能辨識其意思表示之效果
    ，已達受監護宣告之程度，聲請人爰依法聲請本院准予對丙○○為監護宣告等語。
三、又按對於因精神障礙或其他心智缺陷，致不能為意思表示或
    受意思表示，或不能辨識其意思表示之效果者，法院得因本
    人、配偶、四親等內之親屬、最近一年有同居事實之其他親
    屬、檢察官、主管機關或社會福利機構之聲請，為監護之宣
    告，民法第14條第1項定有明文。經查：
（一）聲請人甲○○、乙○○為丙○○之長子、次女，此有聲請
      人提出之戶籍謄本在卷可佐（見本院卷第6-8頁），依上
      開規定，本件聲請人聲請對丙○○為監護之宣告，自屬有
      據。
（二）再者，聲請人主張丙○○罹患有巴金森氏症、第五期合併
      失智症等情，業據聲請人提出高雄榮民總醫院診斷證明書
      1份為憑（見本院卷第5頁）；復經本院依職權委請高雄榮
      民總醫院對丙○○進行鑑定，鑑定人即高雄榮民總醫院鑑
      定結果，亦認為：丙○○於97年被診斷出罹患巴金森氏症
      ，且於鑑定中，意識清楚、語文理解及表達能力尚可，但
      有重聽、手抖等症狀，且對鑑定詢問缺乏耐性，易拒絕回
      答鑑定人員的問題；丙○○之時間定向感開始變差。綜合
      丙○○的行為觀察、疾病史、日常生活功能及測驗結果，
      研判丙○○之認知功能及生活適應能力退化，顯著低於同
      教育程度的常模，評估已達中度至重度失智症致不能為意
      思表示或受意思表示，或不能辨識其意思表示之效果等情
      ，此有高雄榮民總醫院99年6月2日高總精字第0990008573
      號函暨所附精神狀況鑑定書可證。又本院為審驗丙○○之
      心神狀態，於鑑定人高雄榮民總醫院潘志泉醫師前訊問丙○○，其意識雖堪清楚，然對於其個人基本資訊如出生年
      月日及簡單算數加減等問題，卻無法清晰回答，且經鑑定
      人潘志泉鑑定後認為：「病患聽力不好有輕度殘障手冊，
      一年多前認知功能就已經下降，現在生活起居都需要照顧
      ，精神狀態屬中度至重度失智症，並無法自己購買日常用
      品，需他人代理，無回復可能，會持續退化」等語，有本
      院99年5 月12日訊問筆錄各1 份在卷可稽（見本院卷第21
      頁）。
（三）基上，顯見依丙○○之現況，已因心智缺陷致不能為意思
      表示或受意思表示，或不能辨識其意思表示效果之程度，
      應可認定，核與民法第14條第1項得為監護之宣告之規定
      相符，故聲請人聲請對丙○○為監護之宣告為有理由，應
      予准許，爰依法宣告丙○○為受監護宣告之人。
三、再按法院為監護之宣告時，應依職權就配偶、四親等內之親
    屬、最近一年有同居事實之其他親屬、主管機關、社會福利
    機構或其他適當之人選定一人或數人為監護人，並同時指定
    會同開具財產清冊之人；法院為前項選定及指定前，得命主
    管機關或社會福利機構進行訪視，提出調查報告及建議，監
    護之聲請人或利害關係人亦得提出相關資料或證據，供法院
    斟酌；法院選定監護人時，應依受監護宣告之人之最佳利益
    ，優先考量受監護宣告之人之意見，審酌一切情狀，並注意
    下列事項：(一)受監護宣告之人之身心狀態與生活及財產狀況
    。(二)受監護宣告之人與其配偶、子女或其他共同生活之人間
    之情感狀況。(三)監護人之職業、經歷、意見及其與受監護宣
    告之人之利害關係。(四)法人為監護人時，其事業之種類與內
    容，法人及其代表人與受監護宣告之人之利害關係。民法第
    1111條、第1111條之1定有明文。經查：
（一）聲請人甲○○、乙○○分別為丙○○之長子、次女有戶籍
      謄本2份在卷可參，其等間關係密切，且聲請人乙○○有
      意願擔任受監護宣告人監護人，另受監護宣告人丙○○之
      配偶胡相奎已死亡，其雖育有二男六女，然僅有次女乙○○未婚一節，此有聲請人提出之戶籍謄本、社工評估家系
      圖等資料在卷可佐，另基於受監護宣告之人丙○○罹患失
      智症，參以受監護宣告之人之監護較為特殊，除監護人負
      有護養療治受監護宣告之之義務，且監護人其工作須時常
      為之，故需具有相當體力及時間等客觀當條件才能盡其義
      務，佐以丙○○主要照顧支持者為長男甲○○及次女乙○○即本件聲請人，亦有社工評估報告可佐。是本院審酌聲
      請人乙○○與受監護宣告人關係密切，聲請人乙○○亦有
      意願擔任監護人，現實際負責照顧受監護宣告人，是本院
      認由聲請人擔任監護人，應無不當之處，本院爰依上揭法
      條規定，選定聲請人乙○○擔任丙○○之監護人。又經本
      院選定之監護人即聲請人，自應依民法第1112條規定，負
      責護養療治受監護宣告人丙○○之身體及妥善為財產管理
      之職務，一併敘明。
（二）另揆諸民法第1111條第1項法院指定會同監護人開具財產
      清冊之人之立法理由，係為在選定監護人時，應同時指定
      會同開具財產清冊之人，以實施監督之目的，準此，本院
      既已選定乙○○為受監護宣告之人丙○○之監護人，自有
      依上揭規定指定會同開具財產清冊之人之必要。查依聲請
      人所陳報之受監護宣告之人丙○○財產清冊、不動產所有
      權狀、臺灣銀行存本取息儲蓄存款存單、及97年度綜合所
      得稅各類所得資料清單及財產歸屬資要清單各1份等資料
      觀之，本件受監護宣告人名下財產種類尚非複雜，故並無
      特別指定其他專業之人作為本件會同開具財產清冊之人之
      必要。茲審酌受監護宣告人丙○○之家庭成員狀況，本院
      審之甲○○既為受監護宣告之人丙○○之長男，衡情應會
      本於受監護宣告之人丙○○之最佳利益，與監護人共同開
      具財產清冊。從而，爰依民法第1111條第1項規定，指定
      甲○○為本件監護宣告事件之會同開具財產清冊之人，以
      利本件監護事宜之執行。又依民法第1113條準用同法第10
      99條之規定，於監護開始時，監護人對於受監護宣告人之
      財產，應會同甲○○，於2個月內開具財產清冊並陳報法
      院，併此敘明。
四、依民事訴訟法第608條第1項，裁定如主文。
中    華    民    國    99    年    6     月    9     日
                  家事庭法  官   郭佳瑛
以上正本係照原本作成。
如不服本裁定關於選定監護人及指定會同開具財產清冊之人等部
分，應於送達後10日內向本院提出抗告狀，並繳納抗告費新臺幣
1,000元；其餘關於宣告監護之部分，不得抗告。
中    華    民    國    99    年    6     月    9     日
                        書記官  曾小玲

司法院資訊處製作；財團法人民間司法改革基金會備份。
